臺灣高雄地方法院民事裁定          100年度司養聲字第263號
聲  請  人  王日昇
上聲請人聲請許可終止收養事件，本院裁定如下：
    主  文
許可終止收養人王清牛（男，民國○○年○月○○○日生，民國
六十二年八月十五日歿，身分證統一編號：Ｚ00000000
0號）與被收養人王日昇（男，民國○○○年○月○○日生，身
分證統一編號：Ｚ000000000號）間之收養關係。
程序費用新臺幣壹仟元由聲請人負擔。
    理  由
一、按在養父母死亡後，民法修正前第1080條第5 項規定僅限於
    養子女不能維持生活而無謀生能力時，始得聲請法院許可終
    止收養，失之過嚴，是為保護養子女之利益，應使其有聲請
    法院許可終止收養之機會（見民國96年5 月23日修正立法理
    由一），故於修正後民法第1080條之1 第1 項、第4 項明定
    ：「養父母死亡後，養子女得聲請法院許可終止收養。」；
    「法院認終止收養顯失公平者，得不許可之。」又按養父母
    死亡時，養父母與養子女間之婚生親子關係固已消滅，然二
    者間之收養關係並未當然解消，是我國法上定有死後終止收
    養之制度，其目的在於解消養子女與死亡養父母之親屬間之
    法定血親關係，同時為圖回復其本性及回復其與本生父母之
    法律關係。換言之，在法院依法裁定收養終止之前，收養人
    與被收養人間之收養關係仍持續中，是本件即無適用舊法關
    於終止收養要件之餘地，而應逕依修正後民法親屬編之規定
    予以審酌，合先敘明。
二、聲請意旨略以：聲請人王日昇為養父王清牛（男，民國○○年○
    月○○日生，身分證統一編號：Ｚ000000000號）與養母王李阿
    菊（女，19年2 月4 日生，身分證統一編號：Ｚ000000000號
    ）之養子，茲因收養人王清牛於62年8 月15日死亡，且於10
    0 年8 月15日與養母王李阿菊單獨終止收養關係，聲請人王
    日昇欲認祖歸宗，爰依民法第1080之1 條規定聲請許可終止
    前開之收養關係等語。
三、經查，聲請人主張之事實，業據其提出被收養人之戶籍謄本
    、收養人之除戶謄本各1 件為證，堪信屬實，且據聲請人及
    證人王李阿菊到院陳明終止收養之原因，且收養人王清牛尚
    有一名女兒，有全戶戶籍資料查詢結果1 紙附卷可憑，足認
    本件聲請人聲請終止收養，應無顯失公平之情形，揆諸首揭
    說明，聲請人聲請終止其與收養人王清牛間之收養關係，於
    法並無不合，應予准許。
四、依非訟事件法第21條第1 項前段、第24條第1 項，裁定如主
    文。
五、如不服本裁定，應於裁定送達後10日之不變期間內，向本院
    提出抗告狀，並繳納抗告費新臺幣1,000 元。
中    華    民    國    100   年    11     月    24    日
                  家事法庭  司法事務官    鍾仕傑